臺灣高等法院高雄分院刑事判決　　　　 96年度上易字第979號
上　訴　人
即　被　告　乙○○
　　　　　　(原名鄭蓉美)
　　　　　　　　　　　　 另居.
上列上訴人因詐欺案件，不服臺灣高雄地方法院96年度易字第11
99號中華民國96年7 月10日第一審判決（起訴案號：臺灣高雄地
方法院檢察署95年度偵字第26992 號），提起上訴，本院判決如
下：
     主  文
原判決撤銷。
乙○○共同連續意圖為自己不法之所有，以詐術使人將本人之物
交付，處有期徒刑陸月，如易科罰金以銀元參佰元即新臺幣玖佰
元折算壹日，減為有期徒刑參月，如易科罰金以銀元參佰元即新
臺幣玖佰元折算壹日，緩刑貳年。
    事  實
一、乙○○（原名鄭蓉美）與其夫呂日榮2 人，共同在高雄縣鳳
    山市○○街19之1 號經營「麗馨企業行」，甲○○則係「皇
    家食品公司」負責人，渠等認識一年餘，並有生意往來，於
    民國（以下同）95年2 月17日之前某日，呂日榮、乙○○2
    人向甲○○稱可以幫忙自大陸地區進口蛋捲，呂日榮並與甲
    ○○共同前往大陸地區參觀製造廠商。嗣於95年2 月17日，
    甲○○前往麗馨企業行，與呂日榮、乙○○2 人約定以新台
    幣（下同）41萬元之價格，向其訂購大陸廠商奇客食品有限
    公司（下稱奇客公司）生產之「奇客王子蛋捲」1000箱，並
    由乙○○簽收訂金15萬元 (此部分不構成詐欺取財，詳後述
    理由參)， 雙方並約定在20日內交貨。惟呂日榮、乙○○2
    人事後因資金週轉不靈而將上開訂金存入支票存款帳戶供支
    票兌現。復因其2 人委託報關行進口之貨櫃於95年3 月23日
    之前某日遭基隆關稅局扣押在案，一時無法順利領取貨物，
    致其2 人資金週轉不靈，因欠缺資金而不得不放棄向奇客公
    司訂購蛋捲，致未能如期依約交貨。嗣經甲○○多次催討，
    呂日榮、乙○○2 人明知渠並未向奇客公司訂購上開蛋捲，
    竟共同基於意圖為自己不法所有之犯意聯絡，由呂日榮於95
    年3 月21日某時，到甲○○家中佯稱其要去中國大陸催貨，
    但短欠旅費，請甲○○先支付貨款應急等語，致甲○○陷於
    錯誤，而於當日交付現金15萬元予乙○○，惟甲○○仍未能
    順利取得訂購之蛋捲。詎乙○○承前共同詐欺取財之概括犯
    意，再於95年4 月6 日某時，打電話向甲○○佯稱：「呂日
    榮現在在大陸購貨，明日即要將貨物裝運回台，因欠缺錢週
    轉，要先付清尾款11萬元，俾使其裝貨返台」等語，致甲○
    ○再度陷於錯誤，再於當日交付現金11萬元予乙○○。呂日
    榮、乙○○收受上開26萬元現金後，仍未實際用以向奇客公
    司訂購蛋捲，而供自己資金週轉之用。嗣甲○○因遲未收到
    訂購之蛋捲，乃打電話向奇客公司詢問，始知呂日榮等2 人
    並未向其公司訂貨，始知受騙。
二、案經甲○○訴由臺灣高雄地方法院檢察署檢察官聲請簡易判
    決處刑。
    理  由
壹、證據能力部分：
    按被告以外之人於審判外之言詞或書面陳述，除法律有規定
    者外，不得作為證據，刑事訴訟法第159 條第1 項固定有明
    文。惟被告以外之人於偵查中向檢察官所為陳述，除顯有不
    可信之情況者外，得為證據，刑事訴訟法第159 條之1 第2
    項亦定有明文。蓋因檢察官與法官同為司法官署，且檢察官
    代表國家偵查犯罪，依法有訊問被告、證人及鑑定人之權力
    ，且須對被告有利、不利之情形均應注意，況徵諸實務運作
    ，檢察官實施刑事偵查程序，亦能恪遵法定程序之要求，不
    致有違法取證情事且可信度極高，是被告以外之人前於偵查
    中已具結而為證述，除反對該項供述得具有證據能力之一方
    ，已釋明「顯有不可信之情況」之理由外，不宜以該證人未
    能於審判中接受他造之反對詰問為由，即遽指該證人於偵查
    中之陳述不具證據能力，方符前揭法條之立法意旨。是證人
    甲○○於檢察官偵查時所為陳述（參見臺灣高雄地方法院檢
    察署96年度他字第5196號卷宗第13至15頁、第30至32頁），
    檢察官、上訴人乙○○於審理期日表明對於證人陳國勝在偵
    查中之陳述沒有意見，並未曾提及檢察官在偵查時，對證人
    甲○○有任何不法取供之情形，是證人甲○○之陳述，客觀
    上並無顯不可信之情況，前揭證人於偵查中之證詞自具有證
    據能力，合先敘明。
貳、實體部分：
一、訊之上訴人乙○○固坦承告訴人甲○○有向其2 人訂購蛋捲
    1000 箱 ，其2 人並前後3 次向告訴人收取貨款 (含訂金15
    萬元)合 計41萬元，而所收取貨款41萬元 (含訂金15萬元)
    已另挪用供其他支票兌現或資金週轉之用不諱，惟矢口否認
    有何共同詐欺犯行，辯稱：我夫呂日榮有與告訴人前往大陸
    奇客公司參觀，亦的確有向奇客公司訂購蛋捲，但因為臺灣
    法律規定必須透過第三國廠商向奇客公司訂貨才能自大陸地
    區廠商進口蛋捲，後來第三國廠商不讓使用名稱自大陸進口
    蛋捲，加上其有1 千多萬元的貨扣在海關，一時資金週轉不
    靈，才無法將41萬元還給告訴人云云。惟查：
(一)告訴人確實有向上訴人乙○○夫婦訂購蛋捲，並已分三次交
    付貨款共41萬元予上訴人乙○○簽收之事實，此經上訴人於
    偵查、原審及本院審理中坦承不諱，核與告訴人於95年7 月
    17日、95年7 月31日偵查中之指訴及原審96年5 月22日審理
    時之證述情節相符，復有上訴人乙○○於95年3 月21日、95
    年4 月6 日（收據誤載為92年4 月6 日）簽發之收據2 紙（
    15萬元及11萬元部分)、 共同被告呂日榮於95年4 月24日簽
    發切結書1 紙在卷可證。
(二)上訴人乙○○雖辯稱：有向大陸廠商奇客公司訂購蛋捲云云
    ，惟未能提出積極之證據以供查證，自難信為真實。況且證
    人即告訴人甲○○於檢察官95年7 月17日偵查中及原審96年
    5 月22日審理中證稱其向大陸廠商奇客公司查詢之結果，被
    告並未向該廠商訂購蛋捲乙語，足見上訴人乙○○所辯上情
    ，要屬事後卸責之詞，委無足採。
(三)又上訴人乙○○另辯稱因為臺灣法律規定必須透過第三國廠
    商向奇客公司訂貨才能自大陸地區廠商進口蛋捲，後來第三
    國廠商不讓使用名稱自大陸進口蛋捲，加上其有1 千多萬元
    的貨扣在海關，一時資金週轉不靈等情，固有上訴人提出之
    財政部基隆關稅局進口組95年3 月23日進口驗字第09500054
    8 號函1 紙、進口報單2 紙及經濟部國際貿易局96年6 月5
    日貿服字第09600071890 號函1 紙在卷可按。惟上訴人乙○
    ○縱因其進口之貨物遭海關扣案，致其週轉不靈，此僅能證
    明上訴人夫婦向告訴人稱可以幫忙進口蛋捲之時，尚未生詐
    欺意圖，惟嗣後上訴人乙○○夫婦2 人既明知其事後根本並
    未向大陸廠商奇客公司訂購蛋捲，竟仍於95年3 月21日、95
    年4 月6 日連續以上揭不實之理由向告訴人收取15萬元、11
    萬元，彼時渠等即有詐欺取財之犯意，堪予認定。至於共同
    被告呂日榮縱有事先陪告訴人前往大陸奇客公司參觀 (此為
    告訴人自承在卷)， 惟此並不能排除上訴人乙○○夫婦事後
    另萌詐欺取財犯意之可能，是尚難執此而為有利於被告2 人
    之認定。
  綜上所述，因上訴人乙○○已向告訴人收取15萬元、11萬元，
  卻未交貨，應認有詐欺犯意，事證明確，上訴人乙○○所辯係
  卸責之詞，不足採信，其犯行已堪認定。
二、核上訴人乙○○所為，係犯刑法第339 條第1 項之詐欺取財
    罪。上訴人乙○○與其夫呂日榮2 人間，就上開詐欺取財犯
    行，有犯意聯絡及行為分擔，應依修正前刑法第28條之規定
    ，論以共同正犯。又上訴人乙○○先後2 次犯行，時間緊接
    ，方法相同，所犯犯罪構成要件相同之罪，顯均係基於概括
    犯意為之，為連續犯，應依修正前刑法第56條規定論以一罪
    ，並加重其刑。
三、聲請簡易判決處刑意旨略以：被告乙○○與其夫呂日榮明知
    其經濟狀況不佳，卻仍共同意圖為自己不法之所有，由呂日
    榮向告訴人甲○○佯稱可以幫忙進口蛋捲，甲○○不疑有他
    ，遂於95年2 月17日，在上開麗馨企業行，與呂日榮、乙○
    ○2 人約定以41萬元之價格，向其訂購大陸廠商奇客公司生
    產之「奇客王子蛋捲」1000箱，並由乙○○簽收訂金15萬元
    ，雙方並約定在20日內交貨。嗣甲○○因遲未收到訂購之蛋
    捲，乃打電話向奇客公司詢問，始知被告呂日榮、乙○○2
    人並未向其公司訂貨，始知受騙。因認被告乙○○2 人此部
    分亦涉有刑法第339 條第1 項之詐欺取財罪嫌。
（一）公訴人認上訴人乙○○此部分亦涉有詐欺取財罪嫌，無非
      係以：告訴人甲○○於95年7 月17日、95年7 月31日偵
      查中之指訴，上訴人乙○○坦承告訴人有向其2 人訂購
      蛋捲1000箱，其並向告訴人收取訂金15萬元，事後將該15
      萬元挪用供其他支票兌現或資金週轉之用等情，上訴人
      乙○○簽發之收據1 紙、被告呂日榮簽發切結書1 紙，
      上訴人之法務部票據信用資訊連結作業查詢明細表1 份，
      檢察事務官與經濟部國貿局貿易服務組李課長之公務電
      話紀錄、經濟部國際貿易局96年6 月5 日貿服字第096000
      71890 號函1 紙可稽等語，為其論據。
（二）訊據上訴人乙○○堅決否認有此部分詐欺犯行，辯稱：之
      前確有透過第三國廠商向大陸地區廠商訂購蛋捲，也有帶
      告訴人前往大陸奇客公司參觀，後來臺灣法律規定必須透
      過第三國廠商向奇客公司訂貨才能自大陸地區廠商進口蛋
      捲，因為第三國廠商不讓使用名稱自大陸進口蛋捲，加上
      其有1 千多萬元的貨扣在海關，一時資金週轉不靈，才沒
      有辦法進貨，又將上開15萬元私自挪用存入自己支票存款
      帳戶內，供己週轉使用，但並沒有詐騙告訴人的意圖等語
      。經查：１、告訴人曾與上訴人乙○○間有生意往來，其
      向上訴人訂購蛋捲之前，確有與共同被告呂日榮前往大陸
      地區參觀廠商，並且指定購買前揭奇客公司生產之「奇克
      王子蛋捲」，此經告訴人於95年7 月17日偵查中及原審96
      年1 月22日審理時自承在卷，足見告訴人與上訴人乙○○
      夫婦間確存有信賴關係。２、上訴人乙○○ (即麗馨企業
      行)於94年12月21日、95年1 月1 日確有自馬來西亞（MAL
      AYSIA -MY） 進口「EGG ROL LS」貨品，此有進口報單2
      份在卷可證。雖我國尚未開放進口大陸地區產製之「EGGR
      OL LS 」貨品，有前揭經濟部國際貿易局96年6 月5日 貿
      服字第09600071890 號函1 紙在卷可按，惟衡諸告訴人亦
      自承其確有與被告前往前往大陸地區參觀廠商，並且指定
      購買前揭奇客公司生產之「奇克王子蛋捲」，足見共同被
      告呂日榮確曾利用第三國廠商名義向大陸地區廠商訂購上
      開「EGG ROLLS 」貨品之事實。是以，檢察事務官與經濟
      部國貿局貿易服務組李課長之公務電話紀錄及前揭經濟部
      國際貿易局96年6 月5 日貿服字第09600071890 號函意旨
      稱：大陸地區產製之食品類蛋捲目前尚未開放進口等情，
      尚不足為不利於上訴人之認定。３、依上訴人乙○○於偵
      查及原審審理中提出之基隆關稅局進口組95年3 月23日進
      口驗字第095000548 號函所載：「貴公司於94年12月27日
      向本局報運自香港進口PRESER VED FRUIT乙批 (報單AA/9
      4/67 61/1034號)， 據遠東貿易服務中心駐香港辦事處95
      年3 月21日港經發字第09500603030 號來函內容指出貴公
      司所檢送泰國輸入香港之進口報單表格1A(UDR：5A1549U1
      00U100L50 )， 其所載資料包括貨名、數量、價值、產地
      等，均與香港海關留底資料不符，請於文到7 日內說明原
      因，逾期本局將逕行認定產地，請查照。」，此有前揭函
      文在卷可證。而共同被告呂日榮在告訴人向其催該批蛋捲
      時，確有向告訴人宣稱其有乙批貨卡在海關，亦經證人甲
      ○○於原審96年1 月22日調查時陳述在卷 (見當日訊問筆
      錄)， 顯見上訴人乙○○夫婦於94年12月27日之前確有正
      常經營進口貿易之事業，惟於95年3 月23日之前某日，突
      因其委託報關行 (天仁報關有限公司）進口之貨櫃因進口
      報單載資料包括貨名、數量、價值、產地等，均與香港海
      關留底資料不符，而遭基隆關稅局扣押在案。則衡諸一般
      社會交易經驗，上訴人乙○○進口之貨物遭關稅局扣押在
      案，若其一時無法順利領取貨物，其自然無法交付貨物予
      下游買家，致其無法取得貨款，進而導致其資金週轉不靈
       (此亦為告訴人所不爭，見96年1 月22日訊問筆錄)。 是
      以上訴人乙○○所辯因事後欠缺資金週轉而無法進貨予告
      訴人一節，應堪採信。４、公訴人認共同被告呂日榮從95
      年3 月1 日起至95年7 月17日止，共有22筆退票紀錄，退
      票金額達338 萬1680元，有法務部票據信用資訊連結作業
      查詢明細表1 紙在卷可稽，惟此係被告呂日榮向告訴人稱
      可以幫忙進口蛋捲之後所發生之情事，尚難執此事後之事
      實而臆測被告呂日榮向告訴人稱可以幫忙進口蛋捲之時，
      即有為自己不法所有之詐欺意圖。再者，依公訴人提出之
      上訴人票據信用資訊連結作業查詢明細表觀之，上訴人簽
      發之支票自92年9 、10月間起固均有「註記」、「拒絕」
      、「退票」之紀錄，惟依一般社會交易經驗，從事商業行
      為之人，利用票據週轉之時，因突發之事故而產生前揭支
      票「註記」、「拒絕」、「退票」之紀錄，亦所在多有，
      實亦難據此即推論上訴人乙○○於95年2 月17日向告訴人
      稱可以幫忙進口蛋捲之時，即有為自己不法所有之詐欺意
      圖。又被告2 人縱有將告訴人交付之15萬元訂金，先存入
      支票存款帳戶內供支票兌現，供自己資金週轉，惟買受人
      交付出賣人之訂金，本歸屬出賣人所有而由出賣人自由運
      用，此為商場交易慣例，是上訴人縱有上開行為，亦難認
      其於95年2 月17日向告訴人稱可以幫忙進口蛋捲，並收受
      15萬元訂金之時，即有為自己不法所有之詐欺意圖。綜合
      上述，依卷內現存之證據觀之，上訴人乙○○夫婦與告訴
      人間原有正常交易往來間之信賴關係，其2 人向告訴人稱
      可以幫忙進口蛋捲之時，復仍有正常經營進口貿易之事業
      ，而上訴人乙○○夫婦2 人於95年3 月23日之前某日，確
      因其委託報關行 (天仁報關有限公司)進 口之貨櫃因進口
      報單載資料包括貨名、數量、價值、產地等，均與香港海
      關留底資料不符，而遭基隆關稅局扣押在案，並進而造成
      其資金週轉不靈，致其2 人因欠缺資金週轉而無法進貨予
      告訴人乙節，業如前述。足見本件上訴人乙○○向告訴人
      稱可以幫忙進口蛋捲時，尚無為自己不法所有之詐欺取財
      意圖，上訴人乙○○此部分所辯情節，應堪採信。此外，
      公訴人提出之其他證據充其量僅能證明告訴人有向其2 人
      訂購蛋捲1000箱，其並向告訴人收取訂金15萬元之事實，
      然均無法使本院形成上訴人乙○○確有詐欺取財之有罪心
      證，依罪疑唯輕法則，自應認此部分之犯罪嫌疑尚有不足
      ，惟因此部分與前揭論罪部分，具有連續犯之裁判上一罪
      關係，爰不另為無罪之諭知，併予敘明。
四、刑法於94年1 月7 日修正，同年2 月2 日公布，並於95年7
    月1 日施行，而新修正刑法第2 條第1 項之規定，係規範行
    為後法律變更所生新舊法律比較適用之準據法，於新法施行
    後，應適用新法第2 條第1 項之規定，為「從舊從輕」之比
    較。且比較時應就罪刑有關之共犯、未遂犯、想像競合犯、
    牽連犯、連續犯、結合犯，以及累犯加重、自首減輕暨其他
    法定加減原因 (如身分加減)與 加減例等一切情形，綜其全
    部罪刑之結果而為比較，再適用有利於行為人之法律處斷 (
    最高法院85年度台上字第757 號判決要旨、最高法院95年5
    月23日95年第8 次刑事庭會議決議參照)。 茲比較新、舊法
    如下：
（一）上訴人乙○○行為時，刑法第339 條第1 項所定之法定本
      刑，其中關於罰金之最低額度，依刑法第33條第5 款規定
      ：罰金：1 元以上。另依現行法規所定貨幣單位折算新臺
      幣條例第2 條之規定，折算為新臺幣後，為3 元以上。而
      被告2 人行為後，94年1 月7 日修正，同年2 月2 日公布
      ，並於95年7 月1 日施行之刑法第33條第5 款規定：罰金
      ，新臺幣1 千元以上，以百元計算之。比較新、舊法之結
      果，95年7 月1 日修正前之刑法第339 條第1 項之法定刑
      ，就罰金部分，其最低度為新臺幣3 元，而95年7 月1 日
      修正後之刑法第339 條第1 項之法定刑，就罰金部分，其
      最低度為新臺幣1 千元，以修正前之刑法第33條第5 款之
      規定較有利於上訴人乙○○。
（二）又按「行為後法律有變更者，適用行為時之法律。但行為
      後之法律有利於行為人者，適用最有利於行為人之法律。
      」此為刑法第2 條第1 項揭示之法律變更從舊從輕原則，
      規範目的在於避免惡化行為人之法律地位，致其受行為時
      無法預見之刑罰處罰，故該條文「法律」之解釋限於「刑
      罰法律」（釋字第103 號解釋、最高法院51年台非字第76
      號判例參照），循此意旨，則該條文之「變更」當限於「
      影響整體刑罰權規範內容利或不利」之變更（最高法院85
      年度台上字第105 號判決參照），始合其規範目的，且限
      於裁判時與行為時所應適用之同一法律（條）之法定刑已
      有所變更之情形，若非同一法律，且不影響刑罰權利或不
      利變更時，則僅生擇一適用之問題，並無從輕原則之適用
      （最高法院89年度台上字第1373號判決參照）。查上訴人
      乙○○行為時，刑法第339 條第1 項之法定本刑，其中關
      於罰金部分，依罰金罰鍰提高標準條例第1 條前段規定，
      就其原定數額提高為10倍 (中華民國72年7 月27日司法院
      、行政院令發布，並自72年8 月1 日起施行：「依戡亂時
      期罰金罰鍰提高標準條例 (80年5 月6 日修正名稱為罰金
      罰鍰提高標準條例)第1條前段及第3 條規定將刑法定有罰
      金各條之罰金數額，均提高為10倍)。 及依現行法規所定
      貨幣單位折算新臺幣條例第2 條規定，以新臺幣元之3 倍
      計算，換言之，上訴人乙○○行為時之刑法第339 條第1
      項之法定本刑，就罰金部分，經折算為新臺幣後，為原定
      罰金數額之30倍；而上訴人乙○○行為後，依95年6 月14
      日公布之刑法施行法第1 條之1 規定，中華民國94年1 月
      7 日刑法修正施行後，刑法分則編所定罰金之貨幣單位為
      新臺幣(第1項)。94 年1 月7 日刑法修正時，刑法分則編
      未修正之條文定有罰金者，自94年1 月7 日刑法修正施行
      後，就其數額提高為30倍。但自72年6 月26日至94年1 月
      7 日新增或修正之條文，就其所定數額提高為3 倍 (第2
      項)。 查刑法第339 條第1 項自72年6 月26日至94年1 月
      7 日間並無修正，是依據前揭刑法施行法第1 條之1 之規
      定，刑法第339 條第1 項之法定本刑，自95年7 月1 日起
      ，其罰金單位改為新臺幣，並就原訂數額提高為30倍，與
      刑法施行法第1 條之1 修訂前之數額並無不同。是刑法施
      行法第1 條之1 施行後，罰金刑貨幣單位雖有「銀元」、
      「新臺幣」之更異，惟適用結果之罰金額度則無二致，就
      罰金法定刑提高之「刑罰權規範內容」並無利或不利變更
      ，自不生新、舊法之比較問題。復審酌刑法施行法第1 條
      之1 增訂之立法理由謂：「依94年1 月7 日修正之刑法
      第33條第5 款規定，罰金貨幣單位已改為新臺幣，刑法分
      則編各罪所定罰金之貨幣單位，自應配合上開規定修正，
      爰為第1 項規定。刑法24年施行後，為解決國民所得經
      濟水準已大幅提昇問題，有關罰金與罰鍰倍數之調整及銀
      元與新臺幣之折算標準，訂有「罰金罰鍰提高標準條例」
      及「現行法規所定貨幣單位折算新臺幣條例」，除罰金以
      一銀元折算三元新臺幣外，並將72年6 月26日以前修正之
      刑法部分條文罰金數額提高為10倍；其後修正者則不再提
      高倍數，亦即刑法分則各罪罰金數額視前開情形分別提高
      為30倍或3 倍。考量新修正之刑法施行後，不再適用「現
      行法規所定貨幣單位折算新臺幣條例」，為使罰金數額趨
      於一致，避免衍生新舊法比較適用問題，以緩和實務適用
      法律之衝擊，於不變動罰金數額之前提下，爰為第2 項規
      定。」等語，顯見立法者有意以刑法施行法第1 條之1 之
      規定取代「罰金罰鍰提高標準條例」及「現行法規所定貨
      幣單位折算新臺幣條例」之規定。是以，刑法施行法第1
      條之1公 布施行之後，自應逕行適用刑法施行法第1 條之
      1 規定，附此敘明。
（三）上訴人乙○○行為時之刑法第28條規定：「二人以上共同
      實施犯罪之行為者，皆為正犯」，而被告2 人行為後，95
      年7 月1 日新修正施行之刑法第28條規定：「二人以上共
      同實行犯罪之行為者，皆為正犯」，考其立法理由，係將
      「共同正犯」之概念排除學說及實務上通稱之「陰謀共同
      正犯」、「預備共同正犯」，是修正後之共同正犯規定，
      限縮共同正犯之成立範圍，顯較修正前之規定有利於上訴
      人乙○○。
（四）又修正後之刑法刪除第56條連續犯之規定，本件上訴人乙
      ○○之犯行，因行為後新法業已刪除連續犯之規定，此刪
      除雖非犯罪構成要件之變更，但顯已影響行為人刑罰之法
      律效果，自屬法律有變更，依刑法第2 條第1 項規定，比
      較新、舊法結果，仍應適用較有利於上訴人乙○○之行為
      時法律即舊法論以連續犯（最高法院95年第8 次刑事庭會
      議決議參照）。
（五）又上訴人乙○○犯罪時之刑法第41條第1 項前段規定：「
      犯最重本刑為5 年以下有期徒刑以下之刑之罪，而受6 個
      月以下有期徒刑或拘役之宣告，因身體、教育、職業、家
      庭之關係或其他正當事由，執行顯有困難者，得以1 元以
      上3 元以下折算1 日，易科罰金。」，另依現行法規所定
      貨幣單位折算新臺幣條例第2 條規定，現行法規所定金額
      之貨幣為圓、銀元或元者，以新臺幣元之3 倍計算，及依
      修正前罰金罰鍰提高標準條例第2 條（現已刪除）規定，
      依刑法第41條易科罰金者，就其原定數額提高為100 倍折
      算1 日，故被告2 人行為時之易科罰金折算標準，得以銀
      元100 元以上300 元以下折算1 日，經折算為新臺幣後，
      應以新臺幣300 元以上900 元以下折算1 日。惟95年7 月
      1 日修正公布施行之刑法第41條第1 項前段則規定：「犯
      最重本刑為5 年以下有期徒刑以下之刑之罪，而受6 個月
      以下有期徒刑或拘役之宣告者，得以新臺幣1000元、2000
      元或3000元折算1 日，易科罰金。」比較修正前後之易科
      罰金折算標準，以95年7 月1 日修正公布施行前之規定，
      較有利於上訴人乙○○。
    綜合上述，就本案而言，本件上訴人乙○○既已共同實行詐
    欺取財犯行，而非僅止於「陰謀共同正犯」、「預備共同正
    犯」之階段，是比較新、舊法之結果，仍以上訴人乙○○行
    為時之刑法規定較有利於行為人，自應依刑法第2 條第1 項
    前段規定，一體適用修正前之刑法第33條第5 款、第28條、
    第56條、第41條第1 項前段之規定論處。
五、原審予以論科，固非無見，惟查上訴人乙○○所犯詐欺罪，
    在中華民國96年4 月24日以前，其罪刑合於減刑條件，原審
    未及依中華民國96年罪犯減刑條例規定予以減刑，尚有未洽
    ，上訴人乙○○上訴指摘原判決量刑過重，雖無理由，惟原
    判決既有可議，自應予撤銷改判。審酌上訴人乙○○夫婦與
    告訴人間原有交易往來之信賴關係，明知其渠等根本並未向
    大陸廠商奇客公司訂購蛋捲，竟仍於95年3 月21日、95年4
    月6 日連續以上揭不實之理由向告訴人收取15萬元、11萬元
    ，其行為實有可議，且迄今仍未返還上開款項，其確實因資
    金週轉不靈始編造上開不實之理由，而向告訴人收取15萬元
    、11萬元，及其犯罪所得、目的、手段等一切情狀，爰仍依
    原判量處量處有期徒刑6 月，並減刑為有期徒刑3 月，並諭
    知如易科罰金以銀元3 百元即新台幣9 百元折算1 日。
六、查上訴人乙○○並無前科未曾受有期徒刑以上刑之宣告，此
    有臺灣高雄地方法院檢察署刑案資料查註記錄表可稽，上訴
    人嗣後已與被害人和解，有和解書可憑，上訴人乙○○經此
    次偵、審程序及判刑教訓，當知所警惕而無再犯之虞，本院
    認其所宣告之刑，以暫不執行為適當，爰併予宣告緩刑2 年
    ，以啟自新。
據上論結，應依刑事訴訟法第369 條第1 項前段、第364 條、第
299 條第1 項前段，刑法第2 條第1 項前段、第339 條第1 項、
修正前刑法第28條、修正前刑法第56條、修正前刑法第41條第1
項前段、第74條第1 項第1 款，修正前罰金罰鍰提高標準條例第
2條 (現 已刪除)， 現行法規所定貨幣單位折算新臺幣條例第2
條，刑法施行法第1 條之1 ，中華民國96年罪犯減刑條例第2 條
第1 項第3 款、第7 條第1 項、第2 項，判決如主文。
本案經檢察官許月雲到庭執行職務。
中　　華　　民　　國　　96　　年　　11　　月　　30　　日
                　　　刑事第六庭  審判長法  官  王憲義
                             　　    　 法  官  邱永貴
                             　    　　 法  官  張盛喜
以上正本證明與原本無異。
不得上訴。
中　　華　　民　　國　　96　　年　　11　　月　　30　　日
                         　　　         書記官  林明威
附錄本判決論罪科刑法條：
中華民國刑法第339條
（普通詐欺罪）
意圖為自己或第三人不法之所有，以詐術使人將本人或第三人之
物交付者，處5 年以下有期徒刑、拘役或科或併科1 千元以下罰
金。
以前項方法得財產上不法之利益或使第三人得之者，亦同。
前二項之未遂犯罰之。
